【裁判字號】    98,易,371
【裁判日期】    980612
【裁判案由】    背信等
【裁判全文】
臺灣臺北地方法院刑事判決               98年度易字第371號
公  訴  人  臺灣臺北地方法院檢察署檢察官
被      告  丙○○
上列被告因背信案件，經檢察官提起公訴（97年度偵字第13493
號），本院判決如下：
    主  文
丙○○為他人處理事務，意圖為自己不法之利益，而為違背其任
務之行為，致生損害於本人之利益，處有期徒刑陸月，如易科罰
金，以新臺幣壹仟元折算壹日。
    事  實
一、丙○○原係臺北市中山區○○○路○段一三二巷三十號（起
    訴書誤載為同路段巷三號）「漂亮e－spa大樓」七樓之二Ｃ
    室之住戶，並擔任「漂亮e－spa大樓」管理委員會（下稱管
    委會）民國九十六年度之監察委員，負責監督該大樓管委會
    人事、財務運作等相關事務，係受該「漂亮e－spa大樓」全
    體住戶委託處理事務之人。詎丙○○竟基於意圖為自己不法
    利益之單一犯意，於九十六年五月二日晚上七時許，利用管
    委會主任委員丁○○授權其負責應徵大樓管理員，得知管委
    會預定之大樓管理員月薪上限為新臺幣（下同）三萬二千元
    ，竟未為「漂亮e－spa大樓」全體住戶最佳利益之考量，在
    上開「漂亮e－spa大樓」地下一樓貴賓室內，假借「賴先生
    」之名，對前來應徵之甲○○表示管委會所核發之月薪上限
    為三萬二千元，惟實領月薪僅有二萬四千元，若欲錄取該職
    ，即須按月給付差額佣金八千元，以此為交換條件與甲○○
    達成協議，並於同日晚上向該時擔任「漂亮e－spa大樓」管
    委會主任委員之丁○○回報業以月薪三萬二千元徵得甲○○
    擔任大樓管理員，經丁○○同意後，隨即通知甲○○自翌日
    九十六年五月三日起正式擔任「漂亮e－spa大樓」管理員，
    並在甲○○於如附表所示之領薪時間，向該時擔任管委會財
    務委員之乙○○支領月薪三萬二千元後，在上開「漂亮e －
    spa大樓」內，假借「賴先生」之名，按月向甲○○拿取如
    附表所示之佣金，而為違背其任務之行為，共計獲取三萬九
    千元之不法利益，致生損害於「漂亮e－spa大樓」全體住戶
    之利益。迄於九十六年十一月間，甲○○向時任管委會主任
    委員之丁○○反應自受僱時起，均按月給付丙○○佣金，「
    漂亮e－spa大樓」管委會及全體住戶，始知上情。
二、案經「漂亮e－spa大樓」管委會訴由臺灣臺北地方法院檢察
    署檢察官偵查起訴。
    理  由
一、訊據被告丙○○對於上開犯罪事實坦承不諱（本院卷第二九
    頁），並經證人甲○○於警詢、偵查及本院審理時證稱：渠
    於九十六年五月二日晚上前往上開「漂亮e－spa大樓」應徵
    大樓管理員一職，被告在向渠面試時，表明管委會所核發之
    月薪雖為三萬二千元，然實領月薪僅有二萬四千元，需按月
    給付佣金八千元予「賴先生」，經渠應允後，即自九十六年
    五月三日起受僱擔任上開「漂亮e－spa大樓」管理員，被告
    並自九十六年六月份起至同年十一月份止，在渠向管委會財
    務委員領取如附表所示月薪後，按月向渠拿取如附表所示之
    佣金，共計三萬九千元，實際上並無被告所指之「賴先生」
    存在等語綦詳（他字卷第一三頁至第一五頁；偵查卷第一四
    頁至第一六頁；本院卷第二七頁至第二八頁反面），並經證
    人丁○○於警詢、偵查及本院審理時證稱：證人甲○○係經
    被告應徵面試後，自九十六年五月三日起至上開「漂亮e－
    spa大樓」擔任管理員，迄於九十六年十一月止，月薪均為
    三萬二千元，嗣於九十六年十一月間，經證人甲○○告知始
    知被告按月向證人甲○○收取佣金一事等語在卷（他自卷第
    一七頁；偵查卷第三０頁；本院卷第二九頁、第三０頁）。
    此外，並有「漂亮e－spa大樓」九十六年六月份至同年十一
    月份之財務報表、銀行存款支出明細各一份在卷可稽（偵查
    卷第三三頁至第四四頁）。據此，足徵被告上開自白屬實可
    採。再者，被告明知其該時係任上開「漂亮e－spa大樓」管
    委會監察委員，負責監督該大樓管委會人事、財務運作等相
    關事務，係受上開「漂亮e－spa大樓」全體住戶委託處理事
    務之人，在受時任管委會主任委員即證人丁○○授權處理應
    徵大樓管理員時，本應為「漂亮e－spa大樓」全體住戶之最
    佳利益著想，竟與證人甲○○達成協議，以管委會預定之大
    樓管理員月薪上限三萬二千元雇用證人甲○○後，再按月向
    證人甲○○收取佣金，違反誠信處理受託事務之義務，主觀
    上具有意圖為自己不法利益之犯意，客觀上有違背任務之行
    為，所為實已損害上開「漂亮e－spa大樓」全體住戶之利益
    ，至為灼然。從而，本件事證明確，被告上開背信犯行，堪
    以認定，應予依法論科。
二、核被告所為，係犯刑法第三百四十二條第一項之背信罪。被
    告係基於意圖為自己不法利益之單一犯意，接續而為上開違
    背任務之行為，向證人甲○○按月收取如附表所示之佣金，
    為接續犯，應論以一罪。爰審酌被告犯罪之動機、目的、手
    段、利用擔任上開「漂亮e－spa大樓」管委會監察委員，受
    託處理應徵大樓管理員之機會，以管委會預定之薪上限三萬
    二千元雇用證人甲○○後，再向證人甲○○按月收取佣金，
    中飽私囊，從中獲取如附表所示共計三萬九千元之不法利益
    、迄今尚未與上開「漂亮e－spa大樓」管委會達成民事和解
    、嗣於本院審理時，最終雖坦承犯行，然在此之前，均飾詞
    狡，在案發後，屢屢借題發揮，對證人甲○○提起誣告及竊
    盜告訴，分別經臺灣臺北地方法院檢察署檢察官以九十七年
    度偵字第一三一八二號、九十八年度偵字第三八０一號為不
    起訴處分在案。甚至在告訴人之代表人陳鴻騰即現任上開「
    漂亮e－spa大樓」管委會主任委員依法對於被告上開背信犯
    行提出告訴後，以此為由，另對告訴人之代表人陳鴻騰及證
    人甲○○提出誣告告訴，經臺灣臺北地方法院檢察署檢察官
    以九十八年度偵字第三八０二號為不起訴處分在案，不知悔
    改之態度等一切情狀，量處如主文所示之刑，並諭知易科罰
    金之折算標準。
三、本件公訴意旨另以：被告在上開時、地，利用其負責應徵上
    開「漂亮e－spa大樓」管理員之機會，另有基於意圖自己不
    法所有之詐欺取財犯意，對前來應徵之證人甲○○佯稱：管
    理員月薪三萬二千元，試用期間月薪為二萬四千元，差額需
    交由「賴先生」運用云云之詐術，使證人甲○○陷於錯誤，
    而交付如附表所示之佣金共計三萬九千元予被告收受。因認
    被告就此部分亦涉犯刑法第三百三十九條第一項之詐欺取財
    罪嫌。
  (一)然按犯罪事實應依證據認定之，無證據不得認定其犯罪事實
    ；不能證明被告犯罪者，應諭知無罪之判決，刑事訴訟法第
    一百五十四條第二項、第三百零一條第一項前段分別定有明
    文。又事實之認定應憑證據，如不能發現相當證據或證據不
    足以證明者，自不能以推測或擬制之方法，以為裁判之基礎
    ；而認定犯罪事實所憑之證據，雖不以直接證據為限，間接
    證據亦包括在內，然無論直接或間接證據，其為訴訟上之證
    明，須於通常一般之人均不致於有所懷疑，而得確信其為真
    實之程度者，始得據之為有罪之認定，倘其證明尚未達到此
    一程度，而有合理性懷疑之存在時，即無從為有罪之認定，
    此有最高法院四十年台上字第八六號判例、七十六年台上字
    第四九八六號判例意旨可資參照。次按刑法第三百三十九條
    第一項詐欺罪之成立，須行為人主觀上有為自己或第三人不
    法所有之意圖，客觀上有施用詐術，使人陷於錯誤而交付本
    人或第三人之物為要件。
  (二)公訴人認被告涉有此部分詐欺取財之犯行，無非以被告於警
    詢及偵查中之供述、證人甲○○於警詢及偵查中之證述，以
    及上開「漂亮e－spa大樓」九十六年六月份至同年十一月份
    之財務報表、銀行存款支出明細各一份在卷可稽，為其主要
    論罪依據。然訊據被告堅決否認涉有此部分犯行，辯稱：係
    證人甲○○自願按月給付如附表所示之佣金，並無詐騙證人
    甲○○等語。
  (三)經查：被告確有利用其負責處理應徵上開「漂亮e－spa 大
    樓」管理員之機會，假借「賴先生」之名，意圖為自己不法
    利益，向證人甲○○收取佣金，共計獲取三萬九千元不法利
    益之事實，固堪認定。然被告對證人甲○○面試時，係將上
    開「漂亮e－spa大樓」管委會所核發之管理員月薪上限為三
    萬二千元，惟須按月給付八千元佣金，實領月薪僅有二萬四
    千元一事，明白告知證人甲○○，以此作為錄取證人甲○○
    擔任上開「漂亮e－spa大樓」管理員之交換條件，經證人甲○○應允後，進而與證人甲○○達成協議等情，業經被告於
    本院審理時坦認在卷（本院卷第三二頁），並據證人甲○○
    於本院審理時證稱：「當時我認為他跟管委會有什麼利益要
    分，試用期滿還是要給他，他就是跟我講我的薪水就是兩萬
    四，其餘的錢要給他‧‧‧」、「我認為管委會裡面有利益
    ，要從我這邊拿回扣，他們自己再分，這是我自己想的，我
    應徵工作當然聽監委丙○○的，因為他是面試的人。」、「
    （你會願意把薪資的差額給丙○○，是不是因為你認為丙○○有決定是否任用你當管理員的權力所以你才會給？）是。
    」、「（所以你在去應徵當時你就已經知道管委會實際核發
    給管理員的薪水是三萬二這件事了，是不是？）是，應徵時
    丙○○就有告訴我。」等語綦詳（本院卷第二八頁）。是以
    ，要難逕認被告主觀上有詐騙證人甲○○之詐欺取財犯意。
    況縱被告在對證人甲○○進行面試，要求按月給付佣金時，
    曾提及假借「賴先生」之名，然證人甲○○既認此係被告與
    管委會內部人員之利益瓜分問題，則在證人甲○○主觀認知
    上，不論有無被告所指之該位「賴先生」存在，抑或管委會
    內部其他人員與被告一同均分如附表所示之佣金，甚或由被
    告獨得，對於證人甲○○而言，並無任何差別，亦無陷於任
    何錯誤之可言。此外，復查無其他積極證據足證被告涉有公
    訴人所指此部分之詐欺取財犯行，自屬不能證明被告犯罪，
    揆諸前揭規定與判例意旨，原應依法為無罪判決之諭知。然
    因公訴意旨認被告此部分之詐欺取財犯行，與被告上開業經
    起訴，並經本院論罪科刑之背信犯行部分，有想像競合犯之
    裁判上一罪關係，爰不另為無罪判決之諭知，附此敘明。
據上論斷，應依刑事訴訟法第二百九十九條第一項前段，刑法第
三百四十二條第一項、第四十一條第一項前段，刑法施行法第一
條之一，判決如主文。
本案經檢察官蘇維達到庭執行職務。
中    華    民    國    98    年    6     月    12    日
                        臺灣臺北地方法院刑事第十五庭
                            審判長法  官  廖紋妤
                                  法  官  邱蓮華
                                  法  官  吳麗英
上正本證明與原本無異。
如不服本判決應於收受送達後10日內向本院提出上訴書狀，並應
敘述具體理由；其未敘述上訴理由者，應於上訴期間屆滿後20日
內向本院補提理由書（均須按他造當事人之人數附繕本）「切勿
逕送上級法院」。
                                  書記官  藍儒鈞
中    華    民    國    98    年    6     月    12    日
附錄本案論罪科刑法條：
刑法第三百四十二條：
為他人處理事務，意圖為自己或第三人不法之利益，或損害本人
之利益，而為違背其任務之行為，致生損害於本人之財產或其他
利益者，處5年以下有期徒刑、拘役或科或併科1,000元以下罰金
。
前項之未遂犯罰之。
【附表】
┌──┬────┬────┬────┬──────────────────────┐
│編號│發薪時間│發薪金額│給付佣金│備                                        註│
├──┼────┼────┼────┼──────────────────────┤
│    │        │        │        │(1)證人甲○○96.05.03至96.05.31薪水          │
│ 一 │96.06.05│29935元 │8000元  │(2)「漂亮e－spa大樓」96年6月財務報表、銀行存 │
│    │        │        │        │  款支出明細（偵查卷第33 頁、第34頁）       │
├──┼────┼────┼────┼──────────────────────┤
│    │        │        │        │(1)證人甲○○96年6月份薪水                   │
│ 二 │96.07.05│32000元 │7000元  │(2)「漂亮e－spa大樓」96年7月財務報表、銀行存 │
│    │        │        │        │  款支出明細（偵查卷第35 頁、第36頁）       │
├──┼────┼────┼────┼──────────────────────┤
│    │        │        │        │(1)證人甲○○96年7月份薪水                   │
│ 三 │96.08.07│32000元 │6000元  │(2)「漂亮e－spa大樓」96年8月財務報表、銀行存 │
│    │        │        │        │  款支出明細（偵查卷第37 頁、第38頁）       │
├──┼────┼────┼────┼──────────────────────┤
│    │        │        │        │(1)證人甲○○96年8月份薪水                   │
│ 四 │96.09.06│32000元 │6000元  │(2)「漂亮e－spa大樓」96年9月財務報表、銀行存 │
│    │        │        │        │  款支出明細（偵查卷第39 頁、第40頁）       │
├──┼────┼────┼────┼──────────────────────┤
│    │        │        │        │(1)證人甲○○96年9月份薪水                   │
│ 五 │96.10.12│32000元 │6000元  │(2)「漂亮e－spa大樓」96年10月財務報表、銀行存│
│    │        │        │        │  款支出明細（偵查卷第41 頁、第42頁）       │
├──┼────┼────┼────┼──────────────────────┤
│    │        │        │        │(1)證人甲○○96年10月份薪水                  │
│ 六 │96.11.06│32000元 │6000元  │(2)「漂亮e－spa大樓」96年11月財務報表、銀行存│
│    │        │        │        │  款支出明細（偵查卷第43 頁、第44頁）       │
├──┴────┴────┴────┴──────────────────────┤
│共計：39000元                                                                   │
└────────────────────────────────────────┘


司法院資訊處製作；財團法人民間司法改革基金會備份。
